最高法院刑事判決　　　　　　九十六年度台上字第一八五九號
上　訴　人　台灣高等法院檢察署檢察官
被　　　告　甲○○
上列上訴人因被告違反毒品危害防制條例案件，不服台灣高等法
院中華民國九十三年八月二十六日第二審判決（九十三年度上訴
字第一九八七號，起訴案號：台灣桃園地方法院檢察署九十二年
度偵字第一一五五九號），提起上訴，本院判決如下：
    主  文
原判決撤銷，發回台灣高等法院。
　　理　由
本件原判決以公訴意旨略以：被告甲○○意圖販賣第三級毒品Ｋ
他命，於民國九十二年六月二十五日晚上十時三十分許，在桃園
縣桃園市○○路「ＳＫＹ舞廳」內，向綽號「阿毛」之不詳姓名
男子，以新台幣（下同）七百元之價格購入Ｋ他命一罐（原淨重
○‧八一公克，驗餘淨重○‧六七公克）。再於翌日凌晨一時三
十分許，持至同市○○路一九九號獅子王舞廳內，以八百元之價
格轉售予配合警察追查毒品販售者之楊睿榮，並於收取楊睿榮所
給付一千元，找付二百元現鈔後，當場為警查獲，因認被告涉犯
毒品危害防制條例第四條第三項之販賣第三級毒品罪嫌云云。但
經審理結果，認為不能證明被告犯罪，因而撤銷第一審之科刑判
決，改判諭知被告無罪，固非無見。
惟查：(一)、原判決以「綜觀證人楊睿榮之證詞，該證人係因於同
日先前為警查獲持有Ｋ他命，而配合警方欲找出賣楊睿榮毒品之
人，然證人楊睿榮當時並未能覓得原出售Ｋ他命給伊之人，適見
被告舉止像是『藥頭』，即主動上前搭訕詢問有無Ｋ他命」（見
原判決第四頁第十三至十六行）、「證人楊睿榮所供證：伊主動
詢問被告有無Ｋ他命乙節，應屬可信」（見原判決第五頁第三至
四行），資為論斷被告未主動向楊睿榮兜售Ｋ他命之依據。依此
論述，警方查獲楊睿榮持有Ｋ他命後，似僅要求其找出販售該毒
品之「藥頭」，並未設計楊睿榮教唆被告販賣Ｋ他命；楊睿榮既
僅依被告舉止懷疑其是藥頭，而趨前詢問有無Ｋ他命，被告即稱
有，並告以價錢，則楊睿榮除主動詢問外，似別無引誘被告販賣
之行為，能否謂其詢問被告有無Ｋ他命及價錢為何，即係引誘原
無販賣該毒品故意之被告因而萌生犯意並實行販賣行為，已非無
疑；且被告有無販賣上開毒品之犯意，應依具體客觀事實綜合判
斷，原判決遽以被告在原審改稱「當時是楊睿榮自己過來問我有
無Ｋ他命」云云，即遽認被告主觀上並無販賣該毒品之犯罪動機
或故意，而置楊睿榮在第一審證稱：「一瓶是八百元，他（被告
）找我二百元，在拿錢後，他就跟旁邊的人拿Ｋ他命給我，因他
身上沒有放Ｋ他命」、「（你一開口問被告有無Ｋ他命，他就說
有？）是的，他就直接賣給我」（見一審卷第五七頁、第六三頁
）等交易過程於不論，亦嫌速斷；且原判決以「被告於本件之前
並無販賣Ｋ他命之犯行，亦未見有販賣Ｋ他命之犯罪動機或故意
，純因司法警察之設計，利用證人楊睿榮出面引誘，始萌生犯意
，進而實施販賣第三級毒品之犯罪構成要件行為」，而論述「警
方因係以引誘犯罪之不正當手段，使原無犯罪故意之被告因而萌
生犯意而實施犯罪行為，再進而蒐集其犯罪之證據而予以逮捕偵
辦；其手段顯然違反憲法對於基本人權之保障，且已逾越偵查犯
罪之必要程度，對於公共利益之維護並無意義，其因此所取得之
證據資料，應不具有證據能力，自不得執以為認定被告涉有販賣
第三級毒品犯行之依據」云云（見原判決第七頁第六至十三行）
。其就楊睿榮有無引誘、教唆被告販賣Ｋ他命之論述，非唯前後
理由歧異，且就警方究為如何之設計及以不正當手段引誘被告販
賣上開毒品，亦未說明論列，自有判決理由矛盾及理由不備之違
誤。(二)、原判決雖採信被告在原審之供述，為其有利之判斷。惟
被告在第一審經訊以：「那你在警詢偵查中有坦承在販賣？」時
，供稱：「我說的是實在，但是楊睿榮說是我把東西（即Ｋ他命
）交給他那是不對的，是我把東西交給家螢的男朋友，再由家螢
男朋友交給楊睿榮的，錢楊睿榮他是交給我，找的錢我是拿給楊
睿榮」（見一審卷第八四至八五頁）。如果無訛，當時偕同被告
在場交付Ｋ他命予楊睿榮者，尚有「家螢」之男朋友。則本件交
付上開毒品過程之實情為何？既關乎被告有無販賣之犯罪事實認
定，為明真相，并維公平正義，自應傳喚該「家螢」之男朋友到
場詳加究明。原審未根究明白，並於理由內為必要之說明，遽採
被告在原審翻異之詞，即認其無販賣Ｋ他命之犯行，自有調查未
盡之違誤。上訴意旨指摘原判決不當，非無理由，應認有發回更
審之原因。
據上論結，應依刑事訴訟法第三百九十七條、第四百零一條，判
決如主文。
中　　華　　民　　國　九十六　年　　四　　月   十二   日
                      最高法院刑事第十庭
                          審判長法官  謝　俊　雄
                                法官  陳　世　雄
                                法官  魏　新　和
                                法官  吳　信　銘
                                法官  徐　文　亮
      本件正本證明與原本無異
                                      書  記  官
中　　華　　民　　國　九十六　年　　四　　月　 十八 　日
                                                H
